臺灣板橋地方法院刑事判決　　　　　　 100年度訴字第1780號
公　訴　人　臺灣板橋地方法院檢察署檢察官
被　　　告　許鐿
上列被告因違反毒品危害防制條例案件，經檢察官提起公訴（10
0 年度毒偵字第3690號），被告於準備程序進行中就被訴事實為
有罪之陳述，本院合議庭裁定由受命法官獨任進行簡式審判程序
並判決如下：
    主  文
許鐿施用第一級毒品，累犯，處有期徒刑玖月。
    事  實
一、許鐿前因施用毒品案件，經裁定送強制戒治，於民國91年11
    月4 日執行完畢出所，並經臺灣板橋地方法院檢察署檢察官
    提起公訴，由本院以91年度訴字第129 號判決判處有期徒刑
    8 月確定，於92年7 月4 日執行完畢；95年間因連續施用第
    二級毒品案件，經本院以95年度簡字第5021號判決判處有期
    徒刑6 月確定，經本院以96年度聲減字第2903號裁定減刑為
    有期徒刑3 月確定，於96年10月15日易科罰金執行完畢（於
    本件構成累犯）；99年間因施用第一級毒品案件（共2 罪）
    ，經本院以99年度訴字第3648號判決判處有期徒刑8 月、8
    月，並定應執行刑為有期徒刑1 年2 月確定（執行中，於本
    件不構成累犯）；100 年1 月間因施用第一級毒品案件，經
    本院以100 年度訴字第683 號判決判處有期徒刑8 月確定（
    執行中，於本件不構成累犯）。詎其仍不知悔改，於前揭觀
    察勒戒、強制戒治執行完畢釋放後，基於施用第一級毒品海
    洛因之犯意，於100 年2 月27日10時許，在新北市○○區○
    ○街31巷22弄5 號4 樓居所內，以將第一級毒品海洛因摻水
    置於針筒（未扣案）內，注射身體之方式，施用海洛因1 次
    。嗣於同年月28日11時許，在上址5 樓，因另案通緝為警緝
    獲，經其同意採集尿液送驗後，鑑定結果呈嗎啡陽性反應，
    始悉上情。
二、案經新北市政府警察局中和第一分局移送臺灣板橋地方法院
    檢察署檢察官偵查起訴。
    理  由
一、按除被告所犯為死刑、無期徒刑、最輕本刑為3 年以上有期
    徒刑之罪或高等法院管轄第一審案件者外，於前條第1 項程
    序進行中，被告先就被訴事實為有罪之陳述時，審判長得告
    知被告簡式審判程序之旨，並聽取當事人、代理人、辯護人
    及輔佐人之意見後，裁定進行簡式審判程序，刑事訴訟法第
    273 條之1 第1 項定有明文。本件被告許鐿所犯毒品危害防
    制條例第10條第1 項之施用第一級毒品罪，非屬最輕本刑為
    3 年以上有期徒刑之罪，且被告於本院100 年7 月28日準備
    程序進行中，已就被訴之事實為有罪之陳述，經審判長告知
    被告簡式審判程序之旨後，被告及公訴人均同意改依簡式審
    判程序審理，本院合議庭乃依上揭規定，裁定本件由受命法
    官獨任進行簡式審判程序，合先敘明。
二、上揭犯罪事實，業據被告許鐿坦承不諱，又其於經警查獲後
    所採集之尿液檢體，經臺灣檢驗科技股份有限公司以氣相層
    析質譜儀法鑑定結果，呈嗎啡陽性反應，有新市政府警察局
    中和第一分局毒品案犯罪嫌疑人姓名及代碼對照表（尿液檢
    體編號：E0000000）及該公司出具之濫用藥物檢驗報告（報
    告日期：2011/3/23 ，報告編號：UL/2011/00000000）各1
    份附卷可稽（按施用海洛因後，係以嗎啡、可待因型態自尿
    液排出），足認被告自白應與事實相符，堪予採信。
三、按92年7 月9 日新修正之毒品危害防制條例刪除二犯及三犯
    之規定，一改修法前繁雜之處遇程式，僅將施用毒品者簡化
    區分為初犯、再犯，並認施用毒品者係屬病患性犯人，以觀
    察、勒戒戒除其身癮，並以強制戒治去除其心癮。經觀察、
    勒戒或強制戒治執行完畢釋放後，若係5 年後再犯該條例第
    10條施用毒品罪者，與同條例第20條第1 項、第2 項關於「
    初犯」之處理方式相同，檢察官應先聲請法院裁定令被告入
    勒戒處所觀察、勒戒，並視有無繼續施用毒品傾向，決定應
    予釋放、為不起訴之處分，或應聲請法院裁定令入勒戒處所
    強制戒治；若係5 年內「再犯」同條例第10條施用毒品罪者
    ，依同條例第23條第2 項規定，檢察官則應依法追訴。觀諸
    該條例第23條第3 項之修正理由：「觀察、勒戒或強制戒治
    5 年後再犯者，顯見前所實施之觀察、勒戒或強制戒治已足
    以遮斷其施用毒品之癮，為期自新及協助其戒除毒癮，對此
    5 年後再犯者，爰明定仍適用初犯之規定，先經觀察、勒戒
    、強制戒治之程式。」及同條例第23條第2 項之修正理由：
    「為配合簡化施用毒品犯之刑事處遇程式，並鑑於經觀察、
    勒戒或強制戒治執行完畢釋放後5 年內再犯者，其再犯率甚
    高，原據以實施之觀察、勒戒及強制戒治既已無法收其實效
    ，自應施以刑事處遇。」顯然如施用毒品者係前經觀察、勒
    戒或強制戒治等治療程式執行完畢5 年後，始再施用毒品之
    「初犯」，因前所執行之觀察、勒戒或強制戒治已足收戒除
    毒癮之效，自應重新執行觀察、勒戒或強制戒治等治療程式
    ，並於治療程式執行完畢後，由檢察官為不起訴處分，毋庸
    對之追訴處罰；反之，在「再犯」之情形，因其先前所為治
    療程序顯未能收戒斷毒癮之效，且考量施用毒品者之再犯率
    偏高，乃簡化其刑事處遇程式，而逕予追訴處罰，不再施以
    治療程式。參酌上開立法理由，修正毒品危害防制條例就施
    用毒品者，祇於「初犯」及「5 年後再犯」二種情形，有其
    追訴條件之限制，即須於初犯經觀察、勒戒或強制戒治釋放
    後，5 年內均無施用毒品之行為，始能認其前所實施之觀察
    、勒戒或強制戒治已足遮斷毒癮，而得於5 年後再犯時，再
    予適用初犯之規定，重行觀察、勒戒等程式。倘5 年內已經
    再犯，被依法追訴處罰，縱其第3 次（或第3 次以上）施用
    毒品之時間在初犯釋放5 年以後，即與「5 年後再犯」之情
    形有別，且因已於「5 年內再犯」，顯見其再犯率甚高，原
    實施觀察、勒戒或強制戒治，已無法收其實效，而無5 年戒
    斷期之存在，自無再經觀察、勒戒及強制戒治之必要，應由
    檢察官逕行起訴，始符新法修正之本旨。經查，被告前因施
    用毒品案件，經裁定送強制戒治，於民國91年11月4 日執行
    完畢出所，並經臺灣板橋地方法院檢察署檢察官提起公訴，
    由本院以91年度訴字第129 號判決判處有期徒刑8 月確定，
    於92年7 月4 日執行完畢；95年間因連續施用第二級毒品案
    件，經本院以95年度簡字第5021號判決判處有期徒刑6 月確
    定，經本院以96年度聲減字第2903號裁定減刑為有期徒刑3
    月確定，於96年10月15日易科罰金執行完畢，有臺灣高等法
    院被告前案紀錄表1 份附卷可按，其於5 年內再犯毒品危害
    防制條例第10條之罪，與毒品危害防制條例第23條第2 項之
    起訴條件符合。綜上，本件事證明確，被告犯行洵堪認定，
    應予依法論科。
四、核被告許鐿所為，係犯毒品危害防制條例第10條第1 項之施
    用第一級毒品罪。其於施用前持有第一級毒品海洛因之低度
    行為，應為施用之高度行為所吸收，不另論罪。又被告有如
    犯罪事實欄所載之前科執行紀錄，有臺灣高等法院被告前案
    紀錄表1 份在卷可憑，其於刑之執行完畢後，5 年內故意再
    犯本件有期徒刑以上之罪，為累犯，應依刑法第47條第1 項
    之規定加重其刑。爰審酌被告前有多次施用毒品前科，有前
    開前案紀錄表可參，其未思改過自新，復施用第一級毒品而
    再犯本案，顯然先前所受保安處分及刑之宣告、執行，均未
    收矯治、警惕之效，被告既無確實戒毒之決心，已難自拔，
    自應施以相當之刑罰，以期收教化之功能，兼衡其自知事證
    明確而坦承施用犯行，且其施用毒品犯行所生危害，主要以
    自戕身心健康為主，對於他人生命、身體、財產等法益，尚
    未查得重大直接危害等一切情狀，量處如主文所示之刑，以
    示懲儆。至被告為前揭犯行所使用之針筒並未扣案，遍查全
    卷既無證據資料足資證明前開物品仍現實存在，又該物品亦
    非屬違禁物或本院應義務沒收之物，故為免造成執行困難，
    爰不予宣告沒收，附此敘明。
據上論斷，應依刑事訴訟法第273 條之1 第1 項、第299 條第1
項前段，毒品危害防制條例第10條第1 項，刑法第11條前段、第
47條第1項，判決如主文。
本案經檢察官姜麗君到庭執行職務。
中    華    民    國   100    年    7     月    29    日
                  刑事第十四庭  法  官  傅明華
上列正本證明與原本無異。
如不服本判決，應於判決送達後10日內敘明上訴理由，向本院提
出上訴狀 (應附繕本) ，上訴於臺灣高等法院。其未敘述上訴理
由者，應於上訴期間屆滿後20日內向本院補提理由書「切勿逕送
上級法院」。
                                書記官  蔡一如
中    華    民    國   100    年    7     月    29    日
附錄本案論罪科刑法條全文：
毒品危害防制條例第10條：
施用第一級毒品者，處6 月以上5 年以下有期徒刑。
施用第二級毒品者，處3 年以下有期徒刑。